【裁判字號】    94,重訴,210
【裁判日期】    950317
【裁判案由】    侵權行為損害賠償
【裁判全文】
臺灣板橋地方法院民事判決             94年度重訴字第210號
原      告  峰緯通風機械股份有限公司
法定代理人  丁○○
訴訟代理人  蘇進文律師
被      告  乙○○
            丙○○○
前列二人共同
訴訟代理人  林明康律師
上列當事人間請求侵權行為損害賠償事件，經本院於民國95年3
月3日言詞辯論終結，判決如下：
    主  文
被告應連帶給付原告新台幣玖佰壹拾萬元，及自民國九十四年六
月十八日起至清償日止，按年息百分之五計算之利息。
訴訟費用由被告連帶負擔。
本判決於原告以新台幣參佰零參萬肆仟元預供擔保後，得假執行
。但被告如於假執行程序實施前，以新台幣玖佰壹拾萬元為原告
供擔保後，得免為假執行。
    事實及理由
一、原告起訴主張：被告乙○○為原告公司之前任董事長，於民
    國79年6 月21日起至91年12月31日止，主掌控管原告公司大
    小營運事項，位高權重。被告乙○○身受託負、大權獨攬，
    然心存貪念，竟將公司盈餘供作私人金庫，一再藉由職務行
    使之便，聯合其妻即被告丙○○○共同挪搬淘空公司銀行帳
    戶鉅款，僅已查出其開具如附表一所示原告於台北國際商銀
    中港分行所開甲存支票帳號：0000000000000 帳戶之5 紙支
    票，存入被告丙○○○之自己帳戶加以承兌提領，侵占該5
    張支票金額即達新臺幣（下同）9,100,000 元。被告乙○○
    、丙○○○既共同不法淘空原告公司資產，侵害原告公司金
    錢權益，爰依民法第184 條、第185 條及第179 條之規定，
    請求被告連帶賠償。並聲明：(一)被告應連帶給付原告
    9,100,000 元，及自起訴狀繕本送達之翌日起至清償之日止
    ，按年息5 ﹪計算之利息。(二)原告願供擔保請准宣告假執行
    。
二、被告則以：
    (一)原告公司成立於77年10月24日，原名峰緯五金有限公司，
      以代工生產通風設備零件為主，由於品質不佳，管理不善
      ，不到2 年光景資本額業已耗盡。適被告乙○○在順光公
      司服務，彼此業務往來，79年間得知原告公司負責人向外
      召募新股東，因緣際會下被告乙○○便召集順光同仁等5
      位，共同集資4,500,000 元參與投資，公司地址並設於被
      告乙○○位於台北縣新莊市○○街62巷6 弄1 號3 樓住家
      ，並改名為峰緯通風機械股份有限公司。被告乙○○於79
      年間即參與原告公司之經營，因被告乙○○個人提供技術
      與資金，故股東將公司草創期的林林總總，全部交由被告
      乙○○負責。由於公司在草創之初，資金不足，所以公司
      資金大部分是由被告乙○○籌集而來，部份始從股東處臨
      時調集而來。79年底，原告公司為了購買土地建設廠房，
      股東間即存有不同之看法，再加上公司前景未卜，公司資
      金更顯不足，然被告乙○○為克服困難先是從部份股東處
      調集而來，再以借用被告乙○○個人名義的方式購入公司
      所需土地，以示被告乙○○對原告公司成敗負最終責任之
      決心，而被告乙○○出資部份，即是被告乙○○指示配偶
      丙○○○從台北國際商業銀行帳號中港分行
      0000000000000 （丙○○○名義開立）、彰化銀行土城分
      行（乙○○名義開立）00000000000000、彰化銀行土城分
      行（登嵩工程股份有限公司名義開立）00000000000000帳
      戶提領出來支付，其中也用於支付原告公司草創之初所需
      之零用金、週轉金、交際金乃至於往來客戶之佣金（股東
      紅利、個人勤務及超勤津貼），此詳被證1 被告乙○○任
      職系爭公司期間系爭公司資金流向總表。
    (二)上開3 個戶頭在公司79年改組成立後，即借由原告公司混
      合使用，因此，原告所稱之系爭支票5 紙，固存入以被告
      丙○○○名義所開立之台北國際商銀中港分行
      0000000000000 號帳戶，然此為被告乙○○支配調度資金
      利用方便所用，亦即自被告乙○○加入原告公司經營時，
      原告公司所設戶頭之大、小章係分別由被告乙○○及廠長
      二位股東保管（即原告所稱不實），而被告乙○○執行公
      司業務時，於徵得廠長同意後，先將公司部份資金轉入系
      爭戶頭，被告丙○○○再依被告乙○○指示提領款項支援
      被告乙○○用於公司各項資金運用及調度。例如：81年間
      購買三峽工廠農地開始當時自備款不足3,500,000 元，即
      由被告丙○○○及另一位股東邱慶宗支援1,500,000 元，
      合約承買人是由被告乙○○代表，再來興建廠房及及各種
      設備，部分資金亦由系爭戶頭支付，包括系爭公司日後購
      買板橋民生路1 、2 樓及汽車等支出，各股東亦均無任何
      意見。是系爭戶頭係用於包括支付被告乙○○個人之超勤
      薪貼及加班費及股利、業務獎金，及被告乙○○出售個人
      持有股份所得，以及用於系爭公司交際費、佣金、出差旅
      費，投資動產，不動產現金支出，交通工具，股東股利代
      付款，及協力廠商，客戶資金支援等等。
    (三)87年以後由於工廠管理發生弊端，經各股東商議後大小章
      全部交由被告乙○○保管，完全委託被告乙○○全權管理
      。87年7 月11日股東會議記錄目標每年設定盈餘在
      9,000,000 元，由於生意上競爭激烈，被告乙○○執行公
      司業務仍援往例，先將公司資金轉入上開戶頭，再指示配
      偶提領資金支援其用於公司各項資金運用及調度，而此模
      式也一直沿用至92年。期間被告乙○○並向股東會報告公
      司各項資金及未來展望，並有股東知道公司有剩餘資金，
      想要向公司借10,000,000元做買賣股票用，被告乙○○不
      肯，經該股東多次要求後，被告乙○○始指示被告丙○○○自台北國際商銀中港分行0000000000000 號帳戶（丙○○○名義開立）匯出110 萬元；台北國際商銀中港分行
      00000000000 號帳戶（系爭公司名義開立）匯出900,000
      元於股東丁○○（即原告法定代理人）帳戶。原告公司之
      業務漸增，而股東之收益更加優渥，乃有擴充業務之議，
      91年5 月初，被告乙○○即與原告法定代理人丁○○股東
      前往大陸考察投資環境。為供赴大陸投資設廠準備及運用
      資金方便，乃依例將公司帳號所存之二筆定存各
      4,000,000 元及4,500,000 元共8,500,000 元轉入台北國
      際商銀中港分行帳號：00000000000000（乙○○名義開立
      ），由於利息偏低，於91年4 月再轉入台新銀行新莊分行
      帳號：000000000000000 （乙○○名義開立），以供赴大
      陸投資設廠與客戶洽談時個人之財力與資力證明，孰知因
      股東間有異議及因各廠商之技術問題無法克服，乃停止此
      一投資計畫，但仍繼續執行追蹤，惟因為事務繁忙一時作
      業疏失而未將該筆資金回流到公司戶頭。
    (四)92年2 月間，原告公司負責人變更為呂壽德時，由被告乙○○主動提出報告解釋，並將公司帳目盈餘、資金流向及
      週轉金運用情形詳加說明後，並辦理移交，此有92年2 月
      12日股東會會議記錄可查，但股東有仍有疑慮，對被告乙○○之前揭行為也不甚諒解，另一方面股東對於原告公司
      未來投資發展不甚積極，因此被告乙○○乃萌生退休念頭
      ，在股東邱慶宗的協調下簽訂和解書由被告乙○○回補
      7,000,000 元，退還予各股東，並在92年6 月9 日臨時股
      東會中決議被告乙○○在92年12月30日退休，同時支付退
      休金共5,000,000 元支票，兌現日及金額分別為92年7 月
      1 日2,500,000 ，93年7 月1 日900,000 元，94年7 月1
      日800,000 元，95年7 月1 日800,000 元。亦即有某些股
      東趁機質疑被告乙○○之領導風格，並予責難，完全無視
      於被告乙○○與公司股東間胼手胝足、篳路藍縷之精神，
      也完全忘卻被告乙○○每年於公司所創造出之利潤與公司
      之遠景，致被告乙○○心灰意冷，乃萌生退意，於92年2
      月12日在全體股東之同意下，簽下和解書，以杜悠悠之口
      ，股東並保證不再追究被告乙○○之法律責任，之後股東
      為感念被告乙○○對公司的貢獻，並提供被告乙○○
      5,000,000 元之退休金，並已完成交接。詎料，93年公司
      再次改組，由原告法定代理人丁○○任負責人，推應是原
      告法定代理人丁○○由於先前之借貸關係，以及同業間的
      業務競爭，以及因被告乙○○於股東會時提出報告指稱有
      某股東疑有損害公司利益之情事，懷恨在心挾怨報復所致
      。
    (五)退萬步言之，縱令系爭公司有所損害，然渠已依法拋棄請
      求權。況渠等於知有侵權行為損害時起2 年內而未依法行
      使，其請求權已罹於時效而消滅。
    並聲明：(一)請求駁回原告之訴。(二)願供擔保請准宣告免為假
    執行。
三、兩造於本院94年10月12日言詞辯論期日協議不爭執之事實為
    ：
    (一)台北國際商業銀行中港分行帳號0000000000000 帳戶係被
      告丙○○○所有；彰化銀行土城分行帳號00000000000000
      帳戶係被告乙○○所有；彰化銀行土城分行帳號
      00000000000000帳戶係訴外人登嵩工程股份有限公司所有
      。
    (二)被告乙○○有簽發原告於台北國際商銀中港分行之甲存帳
      號0000000000000 帳戶如附表一所示5 紙支票，指示被告
      丙○○○存入其在該行帳號0000000000000 之帳戶兌領。
    (三)原告於台北國際商銀中港分行之2 張定期存單：存單號碼
      EZ249274，期間自90年4 月18日至91年4 月18日，金額
      4,000,000 元、存單號碼EZ249275、期間同上、金額
      4,500,000 元，遭被告乙○○提前解約轉入其在該分行之
      00000000000000帳戶，並於91年4 月又將該筆款項轉入其
      所有台新銀行新莊分行帳號000000000000000 帳戶內。
    (四)被告乙○○於92年2 月12日簽立切結書，內容載：「本人
      乙○○現為峰緯通風機（股）公司董事長，因一時失察發
      現相關資金帳目流向及營業累積盈餘與實際有所出入，經
      與各股東協議並取得各股東諒解，本人同意即日回補新臺
      幣柒佰萬元正，以減少各股東權益損失，並保證日後不再
      有類似問題發生，於此同時將公司一切帳務及公司相關資
      料移交下任董事長，各股東並同意日後不再追究有關本人
      董事長任內相關財務資金問題。包括相關法律追訴（民事
      、刑事）。」
四、查原告主張被告乙○○有簽發如附表一所示5 紙支票，票面
    金額計9,100,000 元，指示被告丙○○○存入其在該行帳號
    0000000000000 之帳戶兌領之事實，業據提出支票及客戶歷
    史資料查詢明細表之影本各5 份附於本院卷第9-18頁可憑，
    並為被告所不爭執，堪信為真實。被告雖抗辯：自79年以來
    ，丙○○○上開帳戶，即與原告公司帳戶混合使用，上開款
    項係用以支付如附表二所示原告公司之往來廠商融資、被告
    乙○○之超勤津貼及加班費、佣金、交際費、零用金、股東
    紅利、業務獎金、購車款及股東個人借貸之款項，並未將之
    據為己有等語，惟查，
    (一)被告乙○○係先後於88年11月24日、89年4 月30日、同年
      6 月1 日、8 月2 日、11月3 日簽發如附表一所示5 紙支
      票計9,100,000 元，指示被告丙○○○存入其在台北國際
      商業銀行中港分行帳號0000000000000 之帳戶兌領乙節，
      為兩造所不爭執，有如前述，但如附表二所示之款項總計
      13,328,770元，兩者之金額顯有差距；且如附表一編號1
      所示之支票面額僅1,600,000 元，但如附表二編號1 所示
      款項則總計1,687,360 元，附表二編號2 、3 所示款項分
      別計為972,010 元及3,969,400 元，與附表一編號2 、3
      所示支票為1,000,000 元及4,000,000 元之面額亦有出入
      ，另如附表二編號5 之款項金額計3,700,000 元，但如附
      表一編號5 所示支票之面額則為1,500,000 ，二者間金額
      出入甚大；況且，依被告所提附表二所示，除編號6 發票
      日為90年11月21日之支票係於當日借貸與股東丁○○外，
      其餘編號1 發票日為88年11月24日之支票，係用以支付同
      年4 月2 日起至同年12月23日止之貨款付現、超勤津貼及
      加班費、建來甲○○資金調度、佣金、零用金及交際費之
      款項；編號2 發票日為89年4 月30日之支票，係用以支付
      自89年3 月7 日起至同年月25日之貨款付現、零用金、建
      來甲○○資金調度、北興資金調度、交際費之款項；編號
      3 發票日為89年6 月1 日之支票，係用以支付89年5 月3
      日起至同年6 月15日之秦揚工程資金調度、貨款付現、零
      用金、交際費、佣金、里坤企業資金調度之款項；編號4
      發票日為89年8 月2 日之支票係用以支付89年度1-6 月之
      股東紅利、業務獎金、超勤津貼及加班費、89年7 月29日
      交際費之款項；編號5 發票日為89年11月3 日之支票係於
      89年10月31日及同年11月4 日用以支付票款、及89年11
      月份起陸續支付現金及購車款之款項，顯係累積相當債務
      後，再由原告公司給付清償，此與被告抗辯：被告乙○○
      執行公司業務時，於徵得廠長同意後，先將公司部份資金
      轉入系爭戶頭，被告丙○○○再依被告乙○○指示提領款
      項支援被告乙○○用於公司各項資金運用及調度等語，係
      先由原告公司轉入款項，供被告乙○○調度運用之情，亦
      明顯不符。則系爭5 紙支票是否確係用以給付如附表二所
      示款項，已非無疑問。
    (二)又查，原告公司於87年7 月11日曾召集會議，決議公司進
      貨付款、各項支出、零用金、薪資由公司統一發放，此亦
      有會議記錄之影本1 紙附於本院卷第108 頁可證，而原告
      公司與廠商往來交易之程序，均係利用自己之帳戶，於廠
      商依約給付後，始得請款，款項並由廠商開立憑證請款，
      再由原告公司簽發禁止背書轉讓之支票以為給付，不曾事
      先融通資金與往來廠商等情，業據證人即原告公司會計徐
      素慧到場證述「（問：支付廠商貨款的流程如何？）我們
      都是開公司名義的支票，而且會禁止背書轉讓。開支票要
      有廠商的請款單與發票。」、「（問：有沒有聽過原告峰
      緯通風機械股份有限公司為了給往來廠商資金上的融通會
      先支付貨款？）公司不會作這樣的事情，都是要有憑據才
      能請款，而且廠商要把東西做好才能請款。」、「公司有
      自己的帳戶，不會用被告的帳戶。」等語在卷可憑（本院
      94年12月14日言詞辯論筆錄）。被告雖抗辯廠商有融通資
      金必要時，均由其先行融通，再由公司匯還等語，並據證
      人即前任職佳慶企業社之鐘只佐到場證述「我有用佳慶跟
      貴州風管的名義與原告峰緯通風機械股份有限公司往來，
      我都是拿現金，做到哪拿到哪裡，我都是做到一個段落就
      向他請款，我不曾工程還沒有作就向他借款。請款的時候
      我只向他口頭說，他會先把錢支給我，請款單與發票都是
      等工程結束再一併提出，作結算。我都是跟徐先生接洽，
      所以工程中的請款都是跟徐先生拿的，他都是拿現金給我
      。」等語、證人即建來企業社負責人甲○○證述「原告峰
      緯通風機械股份有限公司是跟我們是訂模具，我和徐先生
      以前是同事，他到原告峰緯通風機械股份有限公司以後就
      開始跟我們有往來。他跟我們訂模具金額大約都幾百萬元
      ，最少的約幾千元。款項都是這個月做，下個月結帳，都
      是每個月四號送帳單，月底領錢，都是開支票的方式，我
      都是模具交付後再送帳單。有時候我等不到月底付款會先
      跟徐先生週轉再由他從貨款中扣除。我跟他週轉的金額不
      一定，大約二、三十萬元不等。」、「我都是先跟他拿錢
      ，再讓他扣貨款，我不是拿原告峰緯通風機械股份有限公
      司的票跟他借款。」等詞、證人即北興企業有限公司負責
      人戊○○證述「從83年開始，我們是生意往來是通風機。
      」、「每個月結1 次，我會送發票去請款，原告峰緯通風
      機械股份有限公司都是用支票的方式，大約都開2 個月的
      票期。我公司剛成立的時候資金不是很充足，有時候我已
      經送發票請款了，但需要用錢我就會請徐先生先給我現金
      ，再由貨款中扣除，我都是貨已經交給原告峰緯通風機械
      股份有限公司了，也已經提出發票請款，在尚未簽發支票
      之前會請徐先生先融通。交易的金額有時候幾十萬元，有
      時候二、三十萬元有時候是500,000 元，我記得不是很清
      楚。」等語（本院95年1 月20日言詞辯論筆錄）為證，惟
      渠等就該資金之融通係發生於何時，並無法陳明，即難資
      為如附表一編號1 、2 、3 所示支票確係用以支付如附表
      二編號1 、2 、3 所示廠商預借款之認定。被告就此並未
      再舉證以為證明，是渠等上開抗辯，即難採信。
    (三)又原告公司就董事長得領取之業務獎金，均係直接匯至董
      事長個人帳戶，且原告公司並無董事長超勤津貼與加班費
      之名目，股東紅利則直接簽發支票給付等情，亦據證人徐
      素慧證述「（問：公司董事長的薪資如何給付？）都是用
      匯款的轉帳到他們個人的帳戶。薪資也是要有憑據，都是
      請被告丙○○○去轉。」、（問：負責人的超勤津貼與加
      班費是否也轉到個人的帳戶？）公司沒有這個給付的名目
      。負責人如果超勤工作或加班從來都沒有請領過加班費，
      所以我也不會做出給付超勤津貼或加班費的憑據。」、「
      （問：股東紅利與業務獎金的部分是否也是你直接撥到私
      人的戶頭？）股東紅利是開支票給付，業務獎金就匯入個
      人的戶頭，董事長也有業務獎金。」等語在卷可憑（本院
      94年12月24日言詞辯論筆錄），則被告抗辯如附表一編號
      1 、4 之支票係用以支付其超勤津貼、加班費、業務獎金
      、股東紅利等語，顯與原告公司之會計程序不符，且被告
      就此亦未舉證以為證明，亦無從信為真實。
    (四)被告雖抗辯有以如附表一編號1 、2 、3 、4 所示支票之
      款項以支付佣金、零用金與交際費，其中佣金與交際費均
      無憑證云云，惟依證人徐素慧證稱：「（問：公司有付佣
      金是否知道？）公司有付佣金沒錯，但是都會提出憑據就
      是哪個工地付多少佣金，我就以佣金的項目入帳。」、「
      （問：是否有聽過零用金與交際費？）有。零用金是公司
      小額的款項，交際費是業務要請客人的時候提出，我是以
      交際費入帳也會記載使用的目的。」等詞（本院94年12月
      24日言詞辯論筆錄），足見原告公司均有佣金、零用金與
      交際費之會計名目，被告乙○○應持憑證向原告請款，其
      辯稱佣金與交際費無憑證云云，與事實不符，況被告就上
      開款項係屬佣金、零用金、交際費之支出，亦未舉證以為
      證明，上開抗辯亦難採取。
    (五)被告雖又抗辯如附表一編號5 、6 之支票有1,850,000 元
      係支付購車款，並借貸2,000,000 元與原告法定代理人丁○○等詞，但為原告及丁○○所否認，而被告就上開金錢
      之支出係屬購車款及借貸與丁○○，並原告何以須支付該
      車款，均未為證明，亦難遽信為真實。又如附表1 編號5
      所示之支票，被告抗辯該項款有用以支付現金及票款，但
      就該款項何以須由原告公司負擔，並未陳明，亦未舉證以
      資證明，自難認其無據為己有意圖之認定。
    (六)綜上，被告就系爭支票之票款確係用以支付如附表二所示
      之往來廠商之融資、被告乙○○之超勤津貼及加班費、佣
      金、交際費、零用金、股東紅利、業務獎金、票款、購車
      款及股東個人借貸等之款項，並未舉證以為證明，且與原
      告公司之會計作業程序不符，委難採信。
五、被告雖又抗辯：退萬步言，縱認其有侵占原告公司款項，原
    告與乙○○於92年2 月12日亦簽立和解書，由被告乙○○回
    補7,000,000 元，原告則同意不再追究被告乙○○之法律責
    任，已就侵占行為達成和解等語。惟查，被告乙○○於92年
    2 月12日有簽立切結書，內容記載：「本人乙○○現為峰緯
    通風機（股）公司董事長，因一時失察發現相關資金帳目流
    向及營業累積盈餘與實際有所出入，經與各股東協議並取得
    各股東諒解，本人同意即日回補新臺幣柒佰萬元正，以減少
    各股東權益損失，並保證日後不再有類似問題發生，於此同
    時將公司一切帳務及公司相關資料移交下任董事長，各股東
    並同意日後不再追究有關本人董事長任內相關財務資金問題
    。包括相關法律追訴（民事、刑事）。」等語，並由被告乙○○、原告公司之股東呂壽德、廖錦進、劉明鑫、丁○○、
    張台生、邱慶宗簽署，此有切結書之影本1 紙附於本院卷第
    76頁可稽。足見同意對被告告乙○○拋棄法律訴追者，應僅
    為原告公司之股東呂壽德、廖錦進、劉明鑫、丁○○、張台
    生、邱慶宗等人，尚不及於原告，原告自不受上開切結書之
    拘束，是被告執之抗辯原告應不得再請求渠等賠償，亦不足
    取。
六、被告又另抗辯：縱其有侵占原告公司款項，原告於92年2 月
    12日簽立和解書時，即知被告有侵權行為，其迄94年6 月間
    始起訴請求，已罹於時效等語。惟按關於侵權行為損害賠償
    請求權之消滅時效，應以請求權人實際知悉損害及賠償義務
    人時起算，最高法院著有72年台上字第738 號判例意旨可資
    參照。又所謂知有損害及賠償義務人之知，係指明知而言，
    如當事人間就知之時間有所爭執，應由賠償義務人就請求權
    人知悉在前之事實，負舉證責任。查原告公司股東呂壽德、
    廖錦進、劉明鑫、丁○○、張台生、邱慶宗於92年2 月12日
    簽立切結書時，僅知被告乙○○有侵占7,000,000 元乙節，
    業據證人呂壽德到場證述「因為股東發現帳有問題就請徐先
    生出來解釋，後來徐先生他說他的確有拿7,000,000 元，股
    東就問他還有沒有拿別的款項，他就說沒有，所以就寫了這
    張聲明書，本來是悔過書但因為禮遇他所以寫成聲明書，內
    容是他承諾有拿7,000,000 元這筆款項也同意回補給股東，
    並且保證以後不會再有這樣的事情。」、「切結書上記載股
    東同意不再追就被告乙○○任內相關財務資金問題指的就是
    7,000,000 元的事情。原本公司以為只有7,000,000 元，是
    後來被告夫妻到公司來鬧股東不堪其擾再另外查帳，才發現
    原來不只7,000,000 元。」等語在卷可憑（本院94年12月14
    日言詞辯論筆錄），則原告主張其於92年2 月12日尚不知被
    告乙○○有侵占系爭款項之行為等語，即非不可採信。又原
    告主張其係於93年11月間向銀行調取資料，始知除上開
    7,000,000 元外，被告乙○○尚有侵占其他款項之行為，亦
    據提出手續費收據之影本2 紙附於本院卷第128 頁可憑。被
    告既主張原告知悉在前，依上開說明，自應由被告負證明之
    責。惟被告就此並未舉證以為證明，此部分抗辯亦不足採取
    。
七、按因故意或過失，不法侵害他人之權利者，負損害賠償責任
    。故意以背於善良風俗之方法，加損害於他人者亦同。違反
    保護他人之法律，致生損害於他人者，負賠償責任。但能證
    明其行為無過失者，不在此限。又數人共同不法侵害他人之
    權利者，連帶負損害賠償責任﹔不能知其中孰為加害人者，
    亦同。造意人及幫助人，視為共同行為人。民法第184 條、
    第185 條分別定有明文。查如附表一所示支票，係被告乙○○所簽發，指示被告丙○○○存入帳戶兌領，為被告所自承
    ，有如前述，而被告乙○○知其無自原告公司受領系爭款項
    之正當權源，竟簽發系爭支票指示知情之被告丙○○○存入
    帳戶提示兌領，迄仍拒絕返還，顯係共同侵占原告所有上開
    款項，侵害原告之財產權，原告依民法上開規定，請求被告
    負連帶清償責任，即屬有據。從而，原告請求被告連帶給付
    9,100,000 元，及自94年6 月18日（即自起訴狀繕本送達翌
    日）起至清償日止，按年息百分之五計算之利息，為有理由
    ，應予准許。
八、原告起訴時，係主張其所有9,100,000 元，遭被告共同挪用
    侵占，爰依侵權行為及不當得利之規定，請求被告連帶給付
    ，係於同一訴訟程序，主張二訴訟標的，以單一聲明，請求
    法院擇一為其有利之判決，而其依侵權行為規定請求被告給
    付部分為有理由，有如前述，則就其依不當得利請求部分，
    即無審究之必要。另本案事證已臻明確，兩造其餘主張陳述
    及所提之證據，經審究後認無礙勝負之判斷，爰不一一論列
    ，附此敘明。
九、兩造均陳明願供擔保，聲請宣告假執行及免為假執行，核無
    不合，爰分別酌定相當擔保金額准許之。
十、結論：原告之訴為有理由，依民事訴訟法第85條第2 項，第
    390 條第2 項、第392 條第2 項，判決如主文。
中    華    民    國    95    年    3     月    17    日
                  民事第三庭    法  官  陳麗玲
以上正本係照原本作成
如對本判決上訴，須於判決送達後20日內向本院提出上訴狀
中    華    民    國    95    年    3     月    17    日
                            書記官  顧嘉文
┌─────────────────────────────────────┐
│附表一：                                          94年度重訴字第210 號    │
├───┬─────┬─────┬──────┬─────┬─────┬──┤
│編  號│發  票  人│付 款 人  │發   票   日│ 票面金額 │ 支票號碼 │備考│
│      │          │          │            │（新台幣）│          │    │
├───┼─────┼─────┼──────┼─────┼─────┼──┤
│001   │峰緯通風機│台北國際商│88年11月24日│1,600,000 │QC0000000 │    │
│      │械股份有限│業銀行中港│            │元        │          │    │
│      │公司      │分行      │            │          │          │    │
├───┼─────┼─────┼──────┼─────┼─────┼──┤
│002   │峰緯通風機│台北國際商│89年4月30日 │1,000,000 │QC0000000 │    │
│      │械股份有限│業銀行中港│            │元        │          │    │
│      │公司      │分行      │            │          │          │    │
├───┼─────┼─────┼──────┼─────┼─────┼──┤
│003   │峰緯通風機│台北國際商│89年6月1日  │4,000,000 │QF0000000 │    │
│      │械股份有限│業銀行中港│            │元        │          │    │
│      │公司      │分行      │            │          │          │    │
├───┼─────┼─────┼──────┼─────┼─────┼──┤
│004   │峰緯通風機│台北國際商│89年8月2日  │1,000,000 │QF0000000 │    │
│      │械股份有限│業銀行中港│            │元        │          │    │
│      │公司      │分行      │            │          │          │    │
├───┼─────┼─────┼──────┼─────┼─────┼──┤
│005   │峰緯通風機│台北國際商│89年11月3日 │1,500,000 │QF0000000 │    │
│      │械股份有限│業銀行中港│            │元        │          │    │
│      │公司      │分行      │            │          │          │    │
└───┴─────┴─────┴──────┴─────┴─────┴──┘


司法院資訊處製作；財團法人民間司法改革基金會備份。
